【裁判字號】    98,交抗,271
【裁判日期】    980406
【裁判案由】    聲明異議
【裁判全文】
臺灣高等法院臺中分院刑事裁定         98年度交抗字第271號
抗  告  人
即受處分人  乙○○
                      3
上列抗告人因聲明異議案件，不服臺灣臺中地方法院中華民國98
年2月10日所為裁定（97年度交聲字第3410號）提起抗告， 本院
裁定如下:
    主  文
抗告駁回。
    理  由
一、按汽車裝載時，所載貨物滲漏、飛散或氣味惡臭者，處汽車
    駕駛人新臺幣3000元以上9000元以下罰鍰，並責令改正或禁
    止通行。 汽車駕駛人有道路交通管理處罰條例第30條第1項
    第2款情形者，除依原條款處罰鍰外，並予記違規點數2點。
    道路交通管理處罰條例第30條第1項第2款、第63條第1項第2
    款分別定有明文。
二、查本件抗告人即受處分人乙○○於97年9月17日凌晨2時許，
    駕駛車牌號碼FX-952號營業貨運曳引車，載運煤碳途經臺中
    縣梧棲鎮○○○路（長榮貨櫃公司前），因「載運媒炭飛散
    滲漏」之違規行為，經內政部警政署臺中港務警察局員警開
    立舉發違反道路交通管理事件通知單當場舉發，有該舉發違
    反道路交通管理事件通知單在卷可稽；並有載明：「．．．
    ．．二、本局中突提派出所小隊長丙○○與役男甲○○於97
    年9月17日2時許，執行巡邏勤務，於本轄臺中縣梧棲鎮○○
    ○路（長榮貨櫃公司前），目睹台端駕駛之FX-952號營業拖
    曳車（拖車車號G8-18）， 載運煤炭未覆蓋護網，貨物高度
    超出車斗有飛散、滲漏情形。經攔停並告知台端違規事實．
    ．．． 依法以中港警行字第U00000000號違規通知單掣單舉
    發。三、查本案違規地點在臺中縣梧棲鎮○○○路，中南一
    路與中棲路路口相銜接，該路段屬省道臺12線路段之延伸，
    屬道路交通管理處罰條例第3條第1款道路定義之範疇。」等
    函覆要點之內政部警政署臺中港務警察局97年10月14日中港
    警行字第0970008361號函附卷可參；復據證人即取締本案之
    員警丙○○到庭於本院證稱渠等係在攔查抗告人之前，因發
    現路上有滲漏的煤，始將警車停在路邊執行攔查，通常載煤
    的車輛必須要蓋網子，抗告人裝載的煤已經高出車斗，而且
    是細煤，但沒有蓋網子，如果裝載的煤高出車斗，即使車停
    下來未行駛，也會從車斗掉落，如果是在行駛中，煤炭就更
    難免會從車斗掉出來，當時因是夜間，雖無法看到行駛中的
    貨車所載煤炭從車斗滲漏的情形，但抗告人的車被攔停當時
    ，渠等有看到細小的煤炭在掉，是從車斗上面掉下來，乃當
    場予以拍照等情綦詳，並當庭提出一小包細煤供參（已當庭
    發還），抗告人在其提出於原審之聲明異議狀中亦表明其所
    裝載之煤確有部分高於車斗屬實，於本院調查中就證人丙○
    ○上開所證，除表示其當晚所載的煤炭是否證人丙○○當庭
    所提出供參的該種煤炭，其也不清楚，且裝載超高也不一定
    會滲漏，如使用儀器應該可以採證云云外，對該證人所證其
    餘等情，並未爭執有何不實，本院衡酌：(1)證人丙○○係執
    勤之員警，抗告人始終未提及其與該證人間存有若何嫌隙，
    亦別無其他證據或理由足認其與該證人丙○○間有何嫌隙，
    殊難謂單純執行勤務之員警有何虛構事實誣指抗告人違規、
    甚至甘冒偽證刑責到庭具結而為不實證述之必要。(2)證人丙
    ○○於攔查抗告人當時所拍經其提出為證之照片，雖無法從
    中清晰看出煤炭滲漏之情形，惟貨車所裝載之煤炭，衡情論
    理，其滲漏應係在行駛中、或於剛停車時車體甫停止抖動而
    完全靜止之前後瞬間，於看到其滲漏而欲予拍照採證時，其
    滲漏未必仍在持續中，兼以在夜間時刻光線較暗，所拍照片
    畫面不盡清晰，致無法從上開照片明確看出煤炭滲漏之情形
    ，事屬當然，惟當時倘無煤炭滲漏之情事，執行攔查之員警
    竟起意欲予拍照搶抓畫面以存證，反覺多此一舉。(3)本件係
    因執行巡邏之員警於巡邏中因發現路上有滲漏的煤，始將警
    車停在路邊執行攔查，事出突然，而非專程為取締載煤之貨
    車始刻意安排，員警自未必事先預備錄影器材或採證儀器，
    此從員警發現有煤炭滲漏之情形未即以錄影設備攝錄採證，
    而僅予以拍照存證即可得而知。依證人丙○○所證，本件抗
    告人因於前揭時地駕駛營業貨運曳引車，所裝載之煤炭高於
    車斗，且未覆蓋護網，而有滲漏之情形，應無不實，堪予採
    信。
三、抗告人雖以：(1)警察未以錄影帶或監視器畫面等具體證據證
    明抗告人所裝載之煤炭確有滲漏之情形。(2)抗告人係因車上
    之護網壞掉，要開到燈光較亮較有人幫忙之地磅處修理，還
    沒到地磅處即為警攔下。(3)在碼頭裝載煤炭，碼頭或船上沒
    有挖土機可供磨平裝載超高之煤炭，警察如在碼頭執勤就不
    會有飛散、滲漏等情事發生，卻不在碼頭執勤，反而在路上
    攔查，很不合理。(4)在其他碼頭或港口都有設置地磅及挖土
    機可供整理裝載超高之煤炭，但在抗告人裝載煤炭的台中港
    第30號碼頭離地磅很遠，其還沒到地磅處以挖土機處理所裝
    載之煤炭，也還沒上磅打磅單，警察即予以舉發，也令人無
    法接受云云，對原裁定聲明不服。惟按本件係因執行巡邏之
    員警於巡邏中發現路上有滲漏的煤，始將警車停在路邊執行
    攔查，事出突然，而非專程為取締載煤之貨車始刻意安排，
    員警自未必事先預備錄影器材或採證儀器，已詳前述，且抗
    告人既謂其係因車上之護網壞掉，要開到燈光較亮較有人幫
    忙之地磅處修理，還沒到地磅處即為警攔下云云，若其所辯
    係屬實情，亦已足見其車上之護網壞掉，及裝載煤炭須依規
    定加蓋護網，均為其事前所明知，則其車上若有壞掉的護網
    尚稍堪代用，其必當暫且取以代用，再於遭取締受罰前儘可
    能予以修復，要不然，地磅處並非破網修理處，且已是三更
    半夜之時刻，即使燈光較亮，又有何人可幫其修理已壞掉之
    網子；而碼頭或船上未設置地磅或挖土機可供整理裝載超高
    之煤炭，及警察不在碼頭執勤卻在路上攔查貨車有無裝載煤
    炭違規，均無關抗告人於上開時地駕駛貨車裝載煤炭究竟有
    無滲漏之事實之認定，亦非屬法院所得處理之事項。原裁定
    認內政部警政署臺中港務警察局員警對抗告人上開違規之事
    實，依違反道路交通管理處罰條例第30條第1項第2款規定，
    當場開立前揭舉發違反道路交通管理事件通知單予以舉發，
    經原處分機關臺北市交通事件裁決所於97年11月14日以北市
    裁申字第裁22-U00000000號裁決書，處罰鍰新臺幣3000元，
    及依道路交通管理處罰條例 第63條第1項第2款記違規點數2
    點，於法並無不合，駁回受處分人即本件抗告人之聲明異議
    ，核無違誤，本件抗告，並無理由，應予駁回。
四、前開內政部警政署臺中港務警察局員警開立之舉發違反道路
    交通管理事件通知單之違規事實欄雖載稱「載運煤炭飛散滲
    漏」等語，其中有關「飛散」該部分之事實，依證人丙○○
    在本院所證及卷內其他證據，均不足據以認定抗告人確有裝
    載煤炭飛散之情事，然並不影響抗告人確有裝載煤炭滲漏該
    部分事實之認定，且臺北市交通事件裁決所於其違反道路交
    通管理事件裁決書之舉發違規事實欄中亦僅記載「所載貨物
    滲漏」等語，並未處罰及上開舉發違反道路交通管理事件通
    知單之違規事實欄所載「載運煤炭飛散」該部分，附此敘明
    。
五、據上論結，應依道路交通案件處理辦法第25條、第26條，刑
    事訴訟法第412條，裁定如主文。
 中    華     民     國    98    年    4    月    6   日
                刑事第十庭  審判長法  官  林  照  明
                                  法  官  林  欽  章
                                  法  官  蔡  名  曜
以上正本證明與原本無異。
不得再抗告。
                                  書記官  劉  智  文
 中    華     民     國    98    年    4    月    6   日


司法院資訊處製作；財團法人民間司法改革基金會備份。
